臺灣臺中地方法院刑事判決　　　　　　　　　　　　　　九十年度自字第七四六號
　　自　訴　人　朱澺梧
　　　　　　　（即千本
　　　　　　　　機車商行）
　　被　　　告　乙○○
右列被告因違反動產擔保交易法案件，經自訴人提起自訴，本院判決如左：
    主  文
乙○○動產擔保交易之債務人，意圖不法之利益，將標的物遷移，致生損害於債權人
，處拘役參拾日，如易科罰金，以參佰元折算壹日。
    事  實
一、乙○○於民國八十九年十二月二十二日，以動產擔保交易附條件買賣之方式，向
    自訴人朱澺梧所經營之千本機車商行購買車牌號碼ＰＫＭ─九九○號機車一部，
    為動產擔保交易之債務人。雙方約定總價金為新臺幣（下同）五萬五千四百元，
    於訂約時先付頭期款三萬七千元，餘款一萬八千四百元分四期給付，每月一期，
    每期應付四千六百元，標的物存放地點為乙○○當時居所臺中縣豐原市○○路四
    五○巷一○○弄二○號，在價金未付清之前，標的物所有權仍屬於出賣人所有，
    買受人僅得依約占有使用，不得任意遷移或為其他處分。詎乙○○於訂約時繳納
    頭期款三萬七千元而取得該車後，旋即基於意圖為自己不法利益之犯意，於八十
    九年十二月二十六日將機車遷移至戶籍地臺東縣成功鎮○○路一一九號，嗣後再
    繳納一期四千六百元後，自九十年二月六日起即拒不付款，而致生損害於債權人
    朱澺梧即千本機車商行。
二、案經朱澺梧提起自訴。
    理  由
一、訊據被告乙○○對於在右揭時、地以附條件買賣分期付款之方式，向自訴人朱澺
    梧所經營之千本機車商行購買車牌號碼ＰＫＭ─九九○號機車一部，於繳納頭期
    款及第一期款後，即未按期給付價金，並將機車遷出約定存放地點等事實均坦承
    不諱，核與自訴人於本院指訴情節相符，復有附條件買賣分期付款契約書一份在
    卷可稽，堪認為真。惟被告仍矢口否認有何違反動產擔保交易法第三十八條犯行
    ，辯稱：因其被通緝，所以將車子牽回臺東後，就到臺北躲藏，離開前有拿一萬
    五千元給父親甲○○，請其幫伊代繳，伊不知嗣後甲○○有無幫伊繳款云云。惟
    查，甲○○經本院多次依其戶籍地址送達傳票，均未到庭，而無法證明被告所辯
    有交付一萬五千元請甲○○代為繳納等情是否屬實，且參以被告如當時確已備妥
    一萬五千元準備繳付車款，大可放棄期限利益逕向自訴人繳納，抑或將該款項留
    在身上按期繳納，殊無委託甲○○代為按期匯款之必要，是被告辯稱有交付款項
    囑其父甲○○為其繳納云云，即難置信。況進一步言，被告縱確有將一萬五千元
    交付甲○○，然此數額亦不足以清償所餘車款一萬八千四百元，是被告上開辯解
    ，顯係事後卸責之詞，不可採信。次查，依上開附條件買賣分期付款契約書第三
    、十五條約定被告價金付清之前，該機車所有權仍屬自訴人所有，被告未經自訴
    人書面同意，不得遷移、出賣、出質或為任何處分，僅得占有使用該車輛而已，
    且約定該機車存放處所為臺中縣豐原市○○路四五○巷一○○弄二○號被告居所
    處，被告認識到其事實上並不得未經自訴人同意擅自遷移該機車，仍在未告知自
    訴人之情形下，於買受該機車後四日，旋將該機車遷移至臺東縣成功鎮○○路一
    一九號住處，將使自訴人難以或無法發現該機車，妨害自訴人即出賣人依動產擔
    保交易法第第二十八條取回權之行使，其有不法意圖至明。因而事證明確，被告
    違反動產擔保交易法第三十八條犯行堪以認定，應予依法論科。
二、核被告所為，係犯動產擔保交易法第三十八條之罪。爰審酌被告犯罪之動機、目
    的在圖一己私利、犯罪之手段及所生危害尚非嚴重、犯後坦認部分犯行，應有認
    錯悔過之意，態度尚屬良好等一切情狀，量處如主文所示之刑。又被告於八十九
    年十二月二十六日，即意圖不法之利益，而將機車遷移他處，其行為後，刑法第
    四十一條業經總統於九十年一月十日公布修正，同年一月十二日生效，將修正前
    原規定「犯最重本刑為三年以下有期徒刑以下之刑之罪，而受六月以下有期徒刑
    或拘役之宣告，因身體、教育、職業或家庭之關係，執行顯有困難者，得以一元
    以上三元以下折算一日，易科罰金。」公布修正為「犯最重本刑為五年以下有期
    徒刑以下之刑之罪，而受六個月以下有期徒刑或拘役之宣告，因身體、教育、職
    業、家庭之關係或其他正當事由，執行顯有困難者，得以一元以上三元以下折算
    一日，易科罰金。但確因不執行所宣告之刑，難收矯正之效，或難以維持法秩序
    者，不在此限。併合處罰之數罪，均有前項情形，其應執行之刑逾六月者，亦同
    。」比較修正前、後條文規定之結果，修正後之規定並無不利於被告，自應依刑
    法第二條第一項前段之規定，適用裁判時之法律即修正後之刑法第四十一條第一
    項前段之規定，就被告所處如主文所示之刑，並諭知易科罰金之折算標準。
據上論斷，應依刑事訴訟法第三百四十三條、第二百九十九條第一項前段，動產擔保
交易法第三十八條，刑法第十一條前段、第二條第一項前段、修正後第四十一條第一
項前段，罰金罰鍰提高標準條例第一條前段、第二條，判決如主文。
中      華      民      國    九十一    年      四      月      九      日
                              臺灣臺中地方法院刑事第七庭
                               審判長法  官  夏  一  
                                     法  官  簡  源  希
                                     法  官  郭  妙  俐
右正本證明與原本無異。
如不服本判決，應於判決送達後十日內向本院提出上訴狀，上訴於臺灣高等法院臺中
分院( 須附繕本 )。
                                     書記官
中      華      民      國    九十一    年      四      月      十      日
動產擔保交易法第三十八條：
動產擔保交易之債務人，意圖不法之利益，將標的物遷移、出賣、出質、移轉、抵押
或為其他處分，致生損害於債權人者，處三年以下有期徒刑、拘役或科或併科六千元
以下之罰金。
